【裁判字號】    98,易,2823
【裁判日期】    981230
【裁判案由】    妨害公務等
【裁判全文】
臺灣臺北地方法院刑事判決              98年度易字第2823號
公  訴  人  臺灣臺北地方法院檢察署檢察官
被      告  丙○○
選任辯護人  林鈺雄律師
            鄭三川律師
            劉哲睿律師
上列被告因妨害公務等案件，經檢察官聲請簡易判決處刑（98年
度偵字第19806 號），本院認不宜以簡易判決處刑，改行通常程
序訴訟審理，被告於本院審理中，就被訴事實為有罪之陳述，經
本院告知簡式審判程序意旨，並聽取當事人之意見後，本院裁定
依簡式審判程序審理，判決如下：
    主  文
丙○○傷害人之身體，處拘役伍拾伍日，如易科罰金，以新臺幣
壹仟元折算壹日。
    事  實
一、丙○○於民國98年8 月14日16時8 分許，無照駕駛其使用未
    過戶之車牌號碼6063-KG 號自用小客車（登記為案外人葉佳
    欣所有），在臺北市松山區○○○路○ 段181 號前，因違規
    紅線停車，且躺臥駕駛座上，為騎乘警用公務機車（車號：
    058-CVH 號) 之臺北市政府警察局松山分局交通分隊小隊長
    甲○○實施交通重點執法取締勤務巡邏時發現，予以勸導駛
    離，嗣後甲○○又查覺丙○○駕車未繫安全帶，即騎車趨前
    至丙○○所駕駛之上開自小客車右前方及正前方，兩度示意
    丙○○停車受檢，詎丙○○均未予理會，反迴轉至民權東路
    西往東方向車道拒檢逃逸，甲○○見狀即開啟警示燈、鳴警
    笛尾隨該車企圖攔停，丙○○仍未停車，反而沿民權東路、
    敦化北路、民權東路、民生東路、松江路等路及其巷弄行駛
    ，且數度逆向前進；迨同日16時33分許，丙○○趨車沿長安
    東路東向西方向（往新生北路）行至臺北市中山區○○○路
    ○ 段33號前即長安加油站旁停等紅燈，甲○○發現後，即駕
    車同向停在丙○○車輛之左前車門處，並以右手欲自行開啟
    該自小客車左前車門，但因車門鎖住無法開啟，甲○○隨即
    大聲呼叫丙○○下車受檢並拍打車窗提醒，未料丙○○預見
    員警騎在警用機車上並緊鄰停在其左前車門旁，如車頭左偏
    恐撞倒員警致其受傷，竟為逃避員警稽查，以此事實發生不
    違背其本意之傷害不確定故意及妨礙公務之犯意，駕車向左
    偏駛撞倒甲○○之人車，致其受有右手肘及右膝多處挫擦傷
    之傷害而對於依法執行職務之員警施以強暴，再同時迴轉西
    向東方向（往建國北路），甲○○立即起身開4 槍朝黃偉文
    之座車射擊欲制止該車前進，再騎車在後追趕，但仍迄至臺
    北市○○區○○路26巷10號前，方將自行下車受有槍傷之丙
    ○○逮獲。
二、案經甲○○訴由臺北市政府警察局中山分局報請臺灣臺北地
    方法院檢察署檢察官偵查後聲請簡易判決處刑。
    理  由
一、程序部分：按檢察官聲請以簡易判決處刑之案件，經法院認
    為有刑事訴訟法第451 條之1 第4 項但書之情形者，應適用
    通常程序審判之，同法第452 條定有明文。經查，本件被告
    丙○○被訴案件，本院於調查後，認有刑事訴訟法第451 條
    之1 第4 項但書之情形，不宜以簡易判決處刑，爰依上開刑
    事訴訟法第452 條之規定，改用通常程序審判之；又其所犯
    係死刑、無期徒刑或最輕本刑為3 年以上有期徒刑以外之罪
    ，其於審理中就被訴事實為有罪之陳述，經本院告知簡式審
    判程序之旨，並聽取當事人意見後，本院遂依刑事訴訟法第
    284 條之1 、第273 條之1 第1 項規定裁定進行簡式審判程
    序，合先敘明。
二、上開事實，業據被告於本院98年11月30日準備程序及98年12
    月28日審理程序中坦承不諱，證人即被害人甲○○復於警詢
    及本院審理中就上開經過證述明確，證人即長安加油站之員
    工乙○○亦於本院審理中就其目擊警車倒地及甲○○開槍對
    未停車之汽車後輪胎附近射擊等情結證無誤，並有現場（含
    車損、員警受傷）照片、車籍查詢資料、長安加油站前被告
    行進路線簡圖（見偵卷第39頁）、臺北市政府警察局松山分
    局交通分隊51人98年8 月14日勤務分配表、110 報案紀錄單
    （報案人為臺北市政府消防局人員）、甲○○與被告之診斷
    證明書、勘查採證同意書及內政部警政署刑事警察局鑑定書
    等件在卷可稽，衡諸當時員警已鳴警笛、亮警示燈騎車前後
    跟隨被告駕車行經多處路段並數度要求停車受檢，被告甚而
    不顧交通安全多次逆向行車，顯見其對員警在旁企圖攔停知
    之甚詳，其主觀上逃避稽查之心態甚明，且當被告駕車前進
    至上開地點停等紅燈時，甲○○更將警用機車緊鄰同向停在
    被告駕駛座車門旁，又數度敲打車窗並大聲呼喊要求被告下
    車受檢，雖甲○○稱當時並未再鳴警笛，且被告座車窗戶貼
    有隔熱紙而無法觀察到被告之表情反應，被告亦稱當時很緊
    張、車內有音響云云，但以現場客觀狀況及甲○○始終騎乘
    機車尾隨被告但被告仍拒不停車受檢之事證，堪信被告已然
    預見向左偏駛將足以撞倒甲○○致其人車倒地受傷，但為逃
    避稽查，而以此事實發生不違背其本意之傷害未必故意，向
    左偏駛再迴轉，且因其明知員警在旁執行交通攔停取締勤務
    而仍對之施以人車之強暴行為，其主觀上具有妨礙員警執行
    職務之故意至為明確，被告曾辯稱只是不小心云云，斷非實
    情，則被告上開於本院之任意性自白核與事實相符而可採信
    ，本案事證業已明確，被告犯行堪以認定，自應依法論科。
三、核被告所為，係犯刑法第135 條第1 項之對於執行職務公務
    員施以強暴罪及同法第277 條第1 項之傷害罪。被告以同一
    強暴傷害之行為犯上開兩罪，乃一行為觸犯數罪名，為想像
    競合犯，應從一重之傷害罪處斷。爰審酌被告僅為規避無照
    駕駛等交通違規之員警攔停稽查，竟決意妨礙公務，並不惜
    傷及員警，犯罪之情節尚非輕微，且犯後未能與告訴人甲○
    ○達成和解而取得其諒解，但終究年輕識淺，遇事難免緊張
    失慮，犯後又知坦承犯行並數度表達悔意，態度非劣，暨其
    無前科之素行、生活狀況、犯罪之動機、目的、手段、被害
    人傷勢輕重等一切情狀，量處如主文所示之刑，並諭知易科
    罰金之折算標準，且不諭知緩刑，以示懲儆。
據上論斷，應依刑事訴訟法第452 條、第284 條之1 、第273 條
之1 第1 項、第299 條第1 項前段，刑法第277 條第1 項、第13
5 條第1 項、第55條、第41條第1 項前段，刑法施行法第1 條之
1 第1 項、第2 項前段，判決如主文。
本案經檢察官蔡偉逸到庭執行職務。
中    華    民    國    98    年    12    月    30    日
                  刑事第五庭  法  官  吳勇毅
上正本證明與原本無異。
如不服本判決應於收受送達後10日內向本院提出上訴書狀，並應
敘述具體理由；其未敘述上訴理由者，應於上訴期間屆滿後20日
內向本院補提理由書（均須按他造當事人之人數附繕本）「切勿
逕送上級法院」。告訴人或被害人如對於本判決不服者，應具備
理由請求檢察官上訴，其上訴期間之計算係以檢察官收受判決正
本之日期為準。
                              書記官  游秀珠
中    華    民    國    98    年    12    月    30    日
附錄本案論罪科刑法條全文：
中華民國刑法第277條
（普通傷害罪）
傷害人之身體或健康者，處3 年以下有期徒刑、拘役或1 千元以
下罰金。
犯前項之罪因而致人於死者，處無期徒刑或7 年以上有期徒刑；
致重傷者，處3 年以上10年以下有期徒刑。
中華民國刑法第135條
（妨害公務執行及職務強制罪）
對於公務員依法執行職務時，施強暴脅迫者，處3 年以下有期徒
刑、拘役或3 百元以下罰金。
意圖使公務員執行一定之職務或妨害其依法執行一定之職務或使
公務員辭職，而施強暴脅迫者，亦同。
犯前二項之罪，因而致公務員於死者，處無期徒刑或7 年以上有
期徒刑；致重傷者，處3 年以上、10年以下有期徒刑。

司法院資訊處製作；財團法人民間司法改革基金會備份。
